【裁判字號】    98,交聲,1101
【裁判日期】    980630
【裁判案由】    違反道路交通管理處罰條例聲明異議
【裁判全文】
臺灣桃園地方法院交通事件裁定        98年度交聲字第1101號
原處分機關  臺北市交通事件裁決所
異  議  人
即受處分人  甲○○
                    祝桃園市○○路1306號15樓
上列異議人即受處分人因違反道路交通管理處罰條例案件，對於
原處分機關於民國九十八年四月二十日以北市裁罰字第裁二二－
Ａ○○ＸＢＲ○七七號違反道路交通管理事件裁決書所為之處分
，聲明異議，本院裁定如下：
    主  文
異議駁回。
    理  由
一、原處分意旨略以：本件異議人即受處分人甲○○於民國九十
    八年二月二十二日下午四時二十七分許，駕駛車牌號碼８８
    ８０—ＦＳ號自用小客車沿臺北市○○路行駛，行至臺北市
    ○○路與鄭州路交岔路口時，在設有禁止右轉標誌處違規右
    轉向市○○道行駛（南向東），為臺北市政府警察局交通分
    隊警員當場攔停，以異議人違反禁止標誌右轉之違規情事，
    掣製掌電字第Ａ○○ＸＢＲ○七七號通知單予以當場舉發，
    嗣異議人逾應到案日期（九十八年三月九日）即九十八年三
    月十日始至原處分機關到案繳納罰款，並於九十八年三月十
    一日提出申訴書而由原處分機關受理，經原處分機關像原舉
    發機關查證違規屬實，遂於九十八年四月二十日以北市裁罰
    字第裁二二—Ａ○○ＸＢＲ○七七，以異議人違反道路交通
    管理處罰條例第四十八條第一項第二款之規定，裁處罰鍰新
    臺幣（下同）一千元，並依同條例第六十三條記違規點數一
    點等語。
二、聲明異議意旨略以：其係於走走停停之交通尖峰路段，依現
    場員警指揮綠燈右轉以儘速離開擁擠區，若因現場員警指揮
    不明確，引起誤會而導致違規，應屬勸導即可，且其當時車
    速極慢，員警實有足夠之時間可阻止其右轉，而現場設立之
    禁止標示，因當時過於擁擠，其不可能注意到，爰依法聲明
    異議云云。
三、按汽車駕駛人轉彎時，不依標誌指、標線、號誌示者，處六
    百元以上一千八百元以下罰鍰，道路交通管理處罰條例第四
    十八條第一項第二款定有明文。又汽車駕駛人有同法第四十
    八條情形之一者，除依原條款處罰鍰外，並予記違規點數一
    點，此亦為同法第六十三條第一項第一款所明定。
四、本件異議人即受處分人甲○○固不否認其有於九十八年二月
    二十二日下午四時二十七分許，駕駛車牌號碼８８８０—Ｆ
    Ｓ號自用小客車行至臺北市○○路與鄭州路交岔路口時，而
    有右轉向市○○道行駛之事實，惟矢口否認其有何違反道路
    交通管理處罰條例之行為，並以前詞置辯。經查：
  (一)證人即本件舉發警員邱士傑到庭結述：當天伊是在執行交整
    勤務，伊看見異議人由該路段違規右轉，伊才攔停異議人，
    並告知異議人違規右轉情形，並請異議人回現場查看該路段
    所設立之兩面禁止右轉標誌等語明確（見本院卷第二十九頁
    ），且異議人亦坦認其確有於上開時間、地點駕駛前開車輛
    右轉至市○○道一情在卷，並參以本件違規路段即臺北市○
    ○路上明確設有禁止右轉及「禁止右轉市○○道」之標誌，
    且路面亦劃有僅允許直行及左轉之標線一節，有違規地點現
    場照片暨異議人行進路線圖四幀在卷可稽，足見異議人確有
    在設有禁止右轉標誌處違規右轉，而有汽車駕駛人轉彎時，
    不依標誌、標線指示之違規情節無誤。又按駕駛人駕駛車輛
    或行人在道路上，應遵守道路交通標誌、標線、號誌之指示
    、警告、禁制規定，道路交通管理處罰條例第四條第一項前
    段定有明文，是汽車駕駛人駕駛汽車行駛於道路上，本負有
    注意並遵守道路交通標誌指示之義務，且該路段之禁止右轉
    標誌並非設置於隱密、使人無從發覺之處所，則異議人尚不
    得徒以交通尖峰、無法注意一節作為免責之由。
  (二)雖異議人於本院訊問時辯稱：伊要右轉時，先打方向燈很久
    ，如果路段不能右轉，警察可以做手勢要伊繼續往前走，伊
    猜可能旁邊車道大家都在右轉，所以警員比右轉的指示，伊
    才會右轉等語（見本院卷第二八頁），然觀諸證人即舉發警
    員邱士傑於本院訊問時證稱：當時伊並沒有以手指揮異議人
    右轉之情形，當伊執行交整勤務時，如要請駕駛人違反號誌
    或標誌行進時，伊會以哨音及明確手勢指揮駕駛人行進，當
    天並無此情形等詞（見本院卷第二九頁），而異議人於本院
    訊問時亦自承當天並沒有聽見證人即舉發警員邱士傑吹哨音
    ，足認證人即本件舉發警員邱士傑並未以哨音、手勢，指示
    異議人於上開時間在本件違規路段右轉之駕駛行為，又佐以
    證人邱士傑與異議人既素不相識，亦無宿怨，業經本院傳喚
    到庭具結作證，應無故意誣陷異議人而捏造事實，而自陷偽
    證重罪危險之理，是該證人所述上開證述，應可採信，是異
    議人前開所辯，顯有誤會之處，難以憑信。
  (三)異議人復以：警員見其有違規右轉情形，應施以勸導即可一
    語置辯。惟按行為人有下列情形之一，而未嚴重危害交通安
    全、秩序或發生交通事故，且情節輕微，以不舉發為適當者
    ，交通勤務警察或依法令執行交通稽查任務人員得對其施以
    勸導，免予舉發：一有本條例第十四條第二款、第三款、第
    二十五條、第三十一條第五項、第四十一條、第四十四條第
    一項第一款、第三款至第七款、第五十二條、第六十九條、
    第七十一條至第七十四條、第七十六條、第八十一條、第八
    十二條第一項第一款或第八十四條之情形，違反道路交通管
    理事件統一裁罰基準及處理細則第十二條第一項第一款定有
    明文。經查：本件異議人係先於違規地點顯示方向燈停等後
    ，始向右轉行駛一情，業據本院認定如前，而其違規事由並
    非違反道路交通管理事件統一裁罰基準及處理細則第十二條
    第一項第一款所定之情形，是異議人之違規情節本即無從僅
    由在場執行勤務警員施以勸導、不予舉發之情事，是異議人
    前開所執辯解，亦與前開規定相悖，自難據為本件不罰之依
    據。
  (四)綜上，本件異議人於舉發當時確有駕駛車牌號碼８８８０—
    ＦＳ號自用小客車沿臺北市○○路行駛，行至臺北市○○路
    與鄭州路交岔路口時，在設有禁止右轉標誌處違規右轉向市
    ○○道行駛，而有汽車駕駛人於轉彎時，不依標誌、標線、
    號誌指示違規行為之事實，堪予認定。至異議人所舉各項理
    由，俱難資為對其有利之認定。從而，原處分機關爰引前開
    規定，裁處異議人一千元罰鍰，並記違規點數一點，於法即
    無法不合，本件異議無理由，應予駁回。
五、據上論斷，應依道路交通管理處罰條例第八十七條第二項、
    道路交通案件處理辦法第十九條，裁定如主文。
中    華    民    國    98    年    6     月    30    日
                      臺灣桃園地方法院交通法庭
                            法  官  陳可薇
以上正本證明與原本無異。
如不服本裁定，應於送達後五日內，向本院提出抗告狀。
                            書記官  高  平
中    華    民    國    98    年    6     月    30    日


司法院資訊處製作；財團法人民間司法改革基金會備份。
